最　高　行　政　法　院　判　決
　　　　　　　　　　　　　　　94年度判字第00053號
上　訴　人　財政部臺北市國稅局
代　表　人　乙○○
被 上訴 人　甲○○
上列當事人間因綜合所得稅事件，上訴人對於中華民國92年6
月30日臺北高等行政法院91年度簡字第230號判決，提起上訴。
本院判決如下：
　　主  文
原判決廢棄，發回臺北高等行政法院。
　　理  由
一、緣被上訴人88年度綜合所得稅結算申報，原列報綜合所得總
    額為新台幣（下同）1,771,437元，財政部臺灣省中區國稅
    局臺中市分局（以下簡稱臺中市分局）將其所有座落臺中市
    市○路58號房屋出租予星喬美容美髮材料行（以下簡稱星喬
    行），依查得資料及當地一般租金標準，核定租賃收入為83
    ,577元，上訴人乃合併核定被上訴人88年度綜合所得總額為
    1,855,014元，淨額為996,247元，應補稅額10,865元。被上
    訴人不服，申經復查結果，獲准核減租賃所得69,789元，變
    更核定綜合所得總額為1,785,225元，淨額為926,458元。被
    上訴人仍不服，提起訴願，亦遭決定駁回，遂提起行政訴訟
    ，經原審法院判決撤銷原處分及訴願決定，上訴人不服，乃
    提起上訴。
二、本件被上訴人於原審起訴主張：系爭房屋乃被上訴人與其弟
    林育樹各持分二分之一，且自80年5月24日起，由被上訴人
    將持有部分無償借與其弟使用經營星喬行，並未收取租金，
    此由星喬行相關報稅資料即可清楚查知。上訴人稱被上訴人
    未申報租賃所得，並非事實。且系爭房屋所在地附近呈蕭條
    狀態，有意出租或出售者均已多年未能如願，依目前景氣，
    一般小店戶應無支付房租能力，因此本件從主客觀條件判斷
    亦無出租可能等語，求為撤銷原處分及訴願決定。
三、上訴人則以：被上訴人88年度將其所有座落臺中市市○路58
    號房屋出租予其弟經營星喬行，未申報租賃所得。臺中市分
    局依據88年度「非自住房屋使用及租賃情形核定表」及經核
    定之當地一般租金標準，調整計算其租賃所得為83,577元，
    通報上訴人併入被上訴人當年度綜合所得稅核課。被上訴人
    提示房屋所有權狀及營利事業登記證等，主張系爭房屋係其
    與其弟林育樹各持分二分之一，無償借用其弟使用經營星喬
    行等情，經查系爭房屋供營業使用，依行為時所得稅法第14
    條第1項第5類第4款及同法施行細則第16條第2項之規定，仍
    應設算租賃所得，惟經重新計算租賃所得為13,788元，與原
    核定租賃所得83,577元之差額69,789元，上訴人復查決定予
    以核減，並無不合等語資為抗辯。
四、原審無非以：本件上訴人以被上訴人將其所有座落臺中市市
    ○路58號房屋出租予其弟林育樹經營星喬行，而予以核課租
    賃所得等情，有被上訴人88年度綜合所得稅結算申報書及核
    定通知書、各類所得扣繳暨免扣繳憑單等影本附於原處分卷
    可稽。然查系爭房屋所有權，被上訴人與林育樹係各應有部
    分二分之一，有建物登記謄本一份在卷可稽，依民法第767
    條、第818條規定，被上訴人與林育樹本得就系爭建物之全
    部為使用收益，是林育樹於系爭房屋經營星喬行，乃屬其本
    於所有權作用之行使權利，毋庸置疑。又系爭房屋雖供營業
    使用，惟因林育樹係所有權人，本得基於所有權就該建物為
    全部之使用，尚無所謂需支付使用對價之情形，且徵諸行為
    時所得稅法第14條第1項第5類第4款、所得稅法施行細則第
    16條第2項規定，本件亦與租賃所得之構成要件不符，是上
    訴人逕以被上訴人無償將系爭房屋借與其弟使用，即予以設
    算租賃所得，顯於法不合。況星喬行88年度營利事業所得稅
    結算申報，並未列報租賃支出，有星喬行88年度營利事業所
    得稅結算申報書及核定通知書等影本附卷可佐，是被上訴人
    所稱並未收取租金，並無租賃收入等語，即屬可信等語為其
    判斷之基礎。
五、本院按對於適用簡易程序之裁判提起上訴或抗告，須經本院
    許可，且該許可以訴訟事件所涉及之法律見解具有原則性者
    為限，行政訴訟法第235條定有明文。所謂法律見解具有原
    則性者，係指就行政命令是否牴觸法律所為之判斷，又如同
    類事件所表示之法律見解與其他高等行政法院所表示之見解
    互相牴觸者屬之。本件上訴意旨，係在爭執原審法院將民法
    第818條規定「各共有人，按其應有部分，對於共有物之全
    部，有使用收益之權」，解為「各共有人，對於共有物之全
    部，有使用收益之權」；以及無償借予他人供營業用之建物
    ，即不屬所得稅法第14條第1項第5類第4款應繳納所得稅，
    依前揭說明意旨，應屬法律見解具有原則性，應准上訴，合
    先明。次按「將財產借與他人使用，除經查明確係無償且
    非供營業或執行業務者使用外，應參照當地一般租金情況，
    計算租賃收入，繳納所得稅」，為所得稅法第14條第1項第5
    類第4款所明定；惟該款所稱他人，係指本人、配偶及直系
    親屬以外之個人或法人而言。又依民法第818條規定，各共
    有人本其所有權之作用，對於共有物之全部均有使用收益權
    ，惟此使用收益權應按其應有部分而行使，即二人共有房屋
    ，應有部分各二分之一，且此二人並非配偶或直系親屬時，
    經協議無償全由其中一人使用，且非供營業或執行業務時，
    始不屬上開所得稅法第14條第1項第5類第4款應繳納所得稅
    之標的。但於協議無償由共有人一人使用該建物，如該使用
    人係將建物供營業使用，該未使用建物之人，仍應就其應有
    部分二分之一負繳納租金所得稅之義務。本件系爭座落臺中
    市市○路5號建物，係被上訴人與弟林育樹所共有，應有部
    分各二分之一，原審調查事實結果，認被上訴人係以無償將
    其所有系爭房屋應有部分二分之一供林育樹使用，林某雖經
    營美容美髮材料之星喬行，被上訴人因無租賃收入，上訴人
    卻於被上訴人88年度綜合所得申報時，併課被上訴人租金收
    入所得，暨補徵應納稅額，於法有違為由，將訴願決定及原
    處分均撤銷，固非無見；惟本件被上訴人主張未收取租金，
    縱所言屬實，但被上訴人係將系爭房屋應有部分二分之一供
    林育樹營業使用，而林某與被上訴人係二親等旁系血親，並
    非配偶或直系親屬，依行為時所得稅法第14條第1項第5類第
    4款規定，仍應課徵租金所得稅，原審判決，有適用法規不
    當之違誤。上訴論旨，指摘原審判決違誤，求予廢棄，為有
    理由。因上訴人是否僅就系爭建物應有部分二分之一，課徵
    被上訴人租金所得稅之事實，未經原審論斷，自應由本院將
    原審判決廢棄，發回原審法院審理，以符法制。
據上論結，本件上訴為有理由，爰依行政訴訟法第256條第1項、
第260條第1項，判決如主文。
中    華    民    國    94    年    1    月    20     日
                  第三庭審判長法  官　廖　政　雄
                              法  官　林　清　祥
                              法  官　鍾　耀　光
                              法  官　姜　仁　脩
                              法  官　胡  國  棟
以  上  正  本  證  明  與  原  本  無  異
中    華    民    國    94    年    1    月    24     日
　　　　　　　　　　　　　　　書記官　莊  俊  亨
